【裁判字號】    95,易,1472
【裁判日期】    950208
【裁判案由】    妨害自由等
【裁判全文】
臺灣桃園地方法院刑事判決              95年度易字第1472號
公  訴  人  臺灣桃園地方法院檢察署檢察官
被      告  甲○○
            乙○○
            丙○○
上列被告等因妨害自由等案件，經檢察官提起公訴（95年度偵字
第12321 號、第18958 號），被告3 人於準備程序進行中均為有
罪之陳述，經本院合議庭裁定由受命法官獨任進行簡式審判程序
審理後，檢察官聲請改依協商程序而為判決，本院判決如下：
    主  文
甲○○、乙○○、丙○○共同以脅迫妨害人行使權利。甲○○處
有期徒刑肆月，如易科罰金，以銀元參佰元即新臺幣玖佰元折算
壹日，緩刑參年。乙○○、丙○○均處有期徒刑參月，如易科罰
金，均以銀元參佰元即新臺幣玖佰元折算壹日，均緩刑貳年。
    事實及理由
一、本案犯罪事實、證據及所犯法條，餘均引用起訴書之記載（
    如附件），證據部分另補充被告甲○○、乙○○、丙○○於
    本院審理時之自白。
二、本件經檢察官與被告3 人於審判外達成協商之合意且被告已
    認罪，其合意內容為：被告甲○○願受科刑範圍為有期徒刑
    4 月，緩刑3 年。被告乙○○、丙○○願受科刑範圍均為有
    期徒刑3 月，緩刑2 年。經查：上開協商合意已徵得告訴人
    丁○○之同意，且無刑事訴訟法第455 條之4 第1 項所列情
    形，檢察官聲請改依協商程序而為判決，本院爰不經言詞辯
    論，於協商合意範圍內為協商判決。
三、新舊法比較：
  (一)查被告行為後，於94年2 月2 日修正公布之刑法部分條文，
    業於95年7 月1 日施行。而行為後法律有變更者，適用行為
    時之法律，但行為後之法律有利於行為人者，適用最有利於
    行為人之法律，修正後刑法第2 條第1 項定有明文，此條規
    定乃與刑法第1 條罪刑法定主義契合，而貫徹法律禁止溯及
    既往原則，係規範行為後法律變更所生新舊法律比較適用之
    準據法，是刑法第2 條本身雖經修正，但刑法第2 條既屬適
    用法律之準據法，本身尚無比較新舊法之問題，應一律適用
    裁判時之現行刑法第2 條規定以決定適用之刑罰法律，先予
    辨明。又以本次刑法修正之比較新舊法，應就罪刑有關之共
    犯、未遂犯、想像競合犯、牽連犯、連續犯、結合犯，以及
    累犯加重、自首減輕暨其他法定加減原因（如身分加減）與
    加減例等一切情形，綜其全部罪刑之結果而為比較，有最高
    法院95年度第8 次刑庭會議決議可資參照。與本案相關之修
    正如下：
    1.修正前刑法第33條第5 款：「罰金：1 元以上。」修正後
      同條款則規定：「罰金：新臺幣1 千元以上，以百元計算
      之。」另95年6 月14日修正公布刑法施行法第1 條之1 規
      定：「中華民國94年1 月7 日刑法修正施行後，刑法分則
      編所定罰金之貨幣單位為新臺幣（第1 項）。94年1 月7
      日刑法修正時，刑法分則編未修正之條文定有罰金者，自
      94年1 月7 日刑法修正施行後，就其所定數額提高為30倍
      。但72年6 月26 日 至94年1 月7 日新增或修正之條文，
      就其所定數額提高為3 倍（第2 項）。」現行刑法中，有
      關於罰金刑之計算單位及處罰之規定已有修正，自屬法律
      變更。
    2.修正後刑法已刪除牽連犯之規定，此刪除雖非犯罪構成要
      件之變更，但顯已影響行為人刑罰之法律效果，自屬法律
      有變更。比較新、舊法結果，以修正前刑法第55條牽連犯
      規定較有利於被告。
  (二)綜合上述各條文修正前、後之比較，揆諸前揭最高法院決議
    及修正後刑法第2 條第1 項前段、後段規定之「從舊、從輕
    」原則，自應全部適用被告行為時之法律，即修正前刑法之
    相關規定予以論處。
  (三)又按修正後刑法第2 條第1 項之規定，係規範行為後「法律
    變更」所生新舊法比較適用之準據法，故如新舊法處罰之輕
    重相同，即無比較適用之問題，非此條所指之法律有變更，
    即無本條之適用，應依一般法律適用原則，適用裁判時法（
    最高法院95年第21次刑事庭會議紀錄參照）。查：修正前刑
    法第28條規定「二人以上共同實施犯罪之行為者，皆為正犯
    」，修正後改為「二人以上共同實行犯罪之行為者，皆為正
    犯」，本案被告3 人與起訴書所載之人共同實行犯罪之行為
    ，無論依修正前或修正後之刑法第28條規定，均為正犯。
  (四)又依最高法院95年度第8 次刑庭會議決議：「易科罰金之折
    算標準、易服勞役之折算標準及期限，新法施行後，應依新
    法第2 條第1 項之規定，適用最有利於行為人之法律」，係
    將易刑處分另作決議，不包括在上開「綜其全部罪刑之結果
    而為比較」之範圍內。經查：修正前刑法第41條第1 項前段
    規定：「犯最重本刑為5 年以下有期徒刑之刑之罪，而受6
    個月以下有期徒刑或拘役之宣告，因身體、教育、職業、家
    庭之關係或其他正當理由，執行顯有困難者，得以1 元以上
    3 元以下折算1 日，易科罰金」。而刑法修正施行前之易科
    罰金折算標準，依修正前罰金罰鍰提高標準條例第2 條前段
    規定（95年5 月17日修正刪除，95年7 月1 日施行），就其
    原定數額提高為100 倍折算1 日，則刑法修正施行前易科罰
    金折算標準，應以銀元300 元（即新臺幣900 元）折算1 日
    ；而修正後刑法第41條第1 項前段規定：「犯最重本刑為5
    年以下有期徒刑以下之罪，而受6 個月以下有期徒刑或拘役
    之宣告者，得以新臺幣1 千元、2 千元或3 千元折算1 日，
    易科罰金」。比較修正前、後易科罰金之折算標準，修正後
    之規定，並未較有利於被告。
四、應適用之法條：刑事訴訟法第273 條之1 第1 項、第455 條
    之4 第2 項、第455 條之8 、第454 條第2 項，修正後刑法
    第2 條第1 項前段，行為時刑法第304 條第1 項、第305 條
    （罰金刑最低度依修正前刑法第33條第5 款），修正後刑法
    第28條，修正前刑法第55條、第41條第1 項前段，刑法施行
    法第1 條之1 第1 項、第2 項前段，修正前罰金罰鍰提高標
    準條例第2 條，判決如主文。
五、本判決除有刑事訴訟法第455 條之4 第1 項第1 款、第2 款
    、第4 款、第6 款、第7 款所定情形之一，或違反同條第2
    項規定者外，不得上訴。
六、如有前項得上訴之情形者，得自收受判決送達之日起10日內
    ，向本院提出上訴書狀，上訴於第二審法院。
七、本案經檢察官董良造到庭執行職務。
中    華    民    國    95    年    2     月    8     日
                  刑事第十二庭法  官  江俊彥
以上正本證明與原本無異。
                              書記官  施春祝
中    華    民    國    95    年    2     月    8     日
附錄本案論罪科刑法條：
中華民國刑法第304條（強制罪）
以強暴、脅迫使人行無義務之事或妨害人行使權利者，處 3 年以
下有期徒刑、拘役或 3 百元以下罰金。
前項之未遂犯罰之。
中華民國刑法第305條（恐嚇危害安全罪）
以加害生命、身體、自由、名譽、財產之事，恐嚇他人致生危害
於安全者，處2 年以下有期徒刑、拘役或3 百元以下罰金。


司法院資訊處製作；財團法人民間司法改革基金會備份。
